臺灣桃園地方法院民事裁定
111年度消債抗字第6號
抗  告  人  日盛國際商業銀行股份有限公司

法定代理人  郭倍廷  


相  對  人
即  債務人  戴淑玉  

代  理  人  李宏文律師（法律扶助律師）
上列抗告人因消費者債務清理條例聲請免責事件，對於民國110
年12月20日本院110年度消債職聲免字第136號裁定提起抗告，經
本院於民國111年6月30日111消債抗字第6號裁定，嗣相對人提起
再抗告，經本院於民國111年9月19日裁定自為撤銷，本院更為裁
定如下：
    主  文
原裁定廢棄。
    理  由
一、按債務人有無消債條例第133條至第135條規定不免責或裁量
    免責之事由，法院於裁定前應依職權調查，並使債權人、債
    務人有到場陳述意見之機會，此觀消債條例第136條第1項定
    有明文。觀其立法理由，已明示為保障為使消債條例第133
    條至第135條之裁定適當，並保障當事人之程序權，法院為
    免責裁定前，應使債權人有陳述意見之機會。反之，法院為
    不免責裁定前，因裁定結果對債務人不利，亦應使之有陳述
    意見之機會。據此程序規定，一方面保障當事人得到場說明
    之程序權；一方面則促使法院審慎斟酌裁定免責與否，對於
    結果作成之正確性，具有實質之影響。
二、經查，相對人前以有不能清償債務情事，於民國109年11月
　　12日向本院聲請清算，經本院以109年度消債清字第155號裁
    定自110年1月18日起開始清算程序，再經本院以110年度司
    執消債清字第3號裁定終止清算程序並於110年8月9日確定在
    案等事實，業經本院依職權調閱上開卷宗查明屬實。嗣原審
    僅通知全體債權人就相對人是否應予免責一節以書面表示意
    見，經債權人及相對人分別以書狀陳述意見後，原審即以相
    對人無消債條例第133條或第134條規定之不應免責情形，裁
    定相對人應予免責。抗告人不服，提起抗告。揆諸前揭說明
    ，原審未踐行使債權人及債務人到場陳述意見之機會，即逕
    為裁定相對人免責，於法尚有未合。抗告意旨雖未就此指摘
    ，惟原裁定既有程序上違誤之處，本件應否為免責之裁定，
    尚有使當事人到場陳述意見而調查釐清之必要，且為當事人
    審級利益之維護考量，不宜由本院逕行裁定，爰廢棄原裁定
    ，發回原審另為適法之處理。
三、據上論結，本件抗告為有理由，依消費者債務清理條例第15
    條，民事訴訟法第492條，裁定如主文。
中　　華　　民　　國　　111 　年　　10 　　月　　3　　日
                  民事第一庭   審判長法　官　袁雪華
　　　　　　　　　                   法  官  陳逸倫
　　　　　　　　　                   法  官  李麗珍
正本係照原本作成。
本裁定除以適用法規顯有錯誤為理由，不得再抗告；如提再抗告
，應於收受送達後10日內，委任律師為代理人向本院提出再抗告
狀，並繳納再抗告費新台幣1000元。　　　　　　　　　
中　　華　　民　　國　　111 　年　　10　　月　　4 　　日
                                     書記官  謝伊婕